【裁判字號】    98,訴,204
【裁判日期】    980730
【裁判案由】    違反毒品危害防制條例
【裁判全文】
臺灣花蓮地方法院刑事判決               98年度訴字第204號
公  訴  人  臺灣花蓮地方法院檢察署檢察官
被      告  乙○○
                    （另案於臺灣花蓮監獄花蓮分監執行中）
選任辯護人  吳美津律師
上列被告因違反毒品危害防制條例案件，經檢察官提起公訴（98
年度偵字第1028號），被告於本院準備程序中就被訴之事實為有
罪之陳述，經合議庭裁定改行簡式審判程序，本院判決如下：
    主  文
乙○○犯明知為禁藥而轉讓，處有期徒刑陸月；又轉讓第一級毒
品，處有期徒刑壹年貳月。應執行有期徒刑壹年陸月。
    事  實
一、乙○○明知海洛因、安非他命係毒品危害防制條例所列之第
    一級、第二級毒品並經公告屬藥事法第22條第1項第1款所列
    之禁藥，不得非法轉讓，竟仍分別基於轉讓毒品、禁藥之犯
    意，為下列行為：
(一)於民國97年6月、7月間之某日，在其位在花蓮縣花蓮市○○
    路901號2樓之租屋處，轉讓未達淨重10公克之安非他命予丁○○施用。
(二)於97年7月17日下午6時24分36秒，接獲甲○○（所涉幫助施
    用第一級毒品部分另行判決）以門號0000000000號之行動電
    話撥打其所使用門號0000000000號之行動電話，商談轉讓海
    洛因予丙○○，並約在在同市花蓮後火車站附近之便利商店
    內交付，甲○○並於同日下午6 時35分14秒，以上開行動電
    話撥打丙○○所有門號0000000000號行動電話，轉告丙○○
    上開約定地點，乙○○即於同日下午6 時40分許，在上開約
    定地點，轉讓海洛因1包（約0.1公克）予丙○○。嗣因員警
    另案通訊監察上開行動電話門號，而循線查知上情。
二、案經花蓮縣警察局花蓮分局報告臺灣花蓮地方法院檢察署檢
    察官及臺灣花蓮地方法院檢察署檢察官自動檢舉偵查起訴。
    理  由
一、按刑事訴訟法第273 條之1 第1 項規定，除被告所犯為死刑
    、無期徒刑、最輕本刑為3 年以上有期徒刑之罪、或高等法
    院管轄第一審案件者外，於審判期日前之程序進行中，被告
    先就被訴事實為有罪之陳述時，審判長得告知被告簡式審判
    程序之旨，並聽取當事人、代理人、辯護人及輔佐人之意見
    後，裁定進行簡式審判程序。經查，本件被告乙○○被訴違
    反毒品危害防制條例一案，為前開不得進行簡式審判程序以
    外之案件，且被告於本院行準備程序時就被訴事實為有罪之
    陳述，經本院告知被告簡式審判程序之旨，並聽取被告之意
    見後，爰依前開刑事訴訟法第273條之1第1 項之規定，當庭
    裁定改依簡式審判程序並由受命法官獨任審判之，合先敘明
    。
二、上開犯罪事實，業據被告於本院審理時坦承不諱，核與證人
    丁○○、甲○○、丙○○於警詢、偵查中證述之情節相符，
    此外並有通訊監察譯文1 份在卷可稽，足認被告自白與事實
    相符，本件事證明確，被告犯行堪予認定，應依法論科。
三、按安非他命雖係毒品危害防制條例第2條第2項第2 款所規定
    之第二級毒品，但亦屬藥事法所稱之禁藥（即藥事法第22條
    第1 款所稱之經中央衛生主管機關明令公告禁止製造、調劑
    、輸入、輸出、販賣或陳列之毒害藥品）。而明知為禁藥而
    轉讓者，藥事法第83條亦定有處罰明文。故行為人明知為禁
    藥即安非他命而轉讓予他人者，除成立毒品危害防制條例第
    8條第2項之轉讓第二級毒品罪外，亦構成藥事法第83條第 1
    項之轉讓禁藥罪，此係屬同一犯罪行為而同時有2 種法律可
    資處罰之法條（規）競合情形，應依重法優於輕法、後法優
    於前法等法理，擇一處斷。而毒品危害防制條例第8條第2項
    轉讓第二級毒品罪之法定本刑為6月以上5年以下有期徒刑，
    得併科新臺幣700,000元以下罰金；93年4月21日修正後藥事
    法第83條第1項轉讓禁藥罪之法定本刑為7年以下有期徒刑，
    得併科新臺幣5,000,000元 以下罰金。則修正後藥事法第83
    條第1項之罪之法定本刑，顯較毒品危害防制條例第8 條第2
    項之罪之法定本刑為重，依前述重法優於輕法之法理，轉讓
    安非他命部分之行為，自應優先適用藥事法第83條第1 項之
    規定處斷，最高法院96年度臺上字第3582號判決意旨可資參
    照。核被告所為，係犯毒品危害防制條例第8條第1項之轉讓
    第一級毒品罪及藥事法第83條第1 項之明知為禁藥而轉讓罪
    。起訴書認被告轉讓安非他命部分係犯毒品危害防制條例第
    8條第2項之轉讓第二級毒品罪，尚有未合，爰就被告轉讓安
    非他命部分變更起訴法條為藥事法第83條第1 項之罪。被告
    持有第一級毒品海洛因及第二級毒品安非他命後，進而轉讓
    ，其持有之低度行為應被其轉讓之高度行為所吸收，不另論
    罪。爰審酌被告前有施用毒品之前科紀錄，而無償轉讓海洛
    因、安非他命予他人使用，影響他人身體健康，助長他人施
    用毒品成癮，犯後最初否認犯行，終於本院審理時坦承犯行
    等一切情狀，就其所犯上開2 罪，分別量處如主文所示之刑
    ，並定其應執行刑。
據上論斷，應依應依刑事訴訟法第273條之1第1 項、第299條第1
項前段，藥事法第83條第1項，毒品危害防制條例第8條第1 項、
刑法第11條、第51條第5款，判決如主文。
本案經檢察官張立中到庭執行職務。
中    華    民    國    98    年    7     月    30    日
                  刑事第三庭    法  官  湯國杰
以上正本證明與原本無異。
如不服本判決應於收受送達後10日內向本院提出上訴書狀，並應
敘述具體理由。其未敘述上訴理由者，應於上訴期間屆滿後20日
內向本院補提理由書 (均須按他造當事人之人數附繕本)「 切勿
逕送上級法院」。
中    華    民    國    98    年    7     月    30    日
                                書記官
附錄本判決論罪之法律條文：
毒品危害防制條例第8條：
轉讓第一級毒品者，處 1 年以上 7 年以下有期徒刑，得併科新
臺幣 1 百萬元以下罰金。
轉讓第二級毒品者，處 6 月以上 5 年以下有期徒刑，得併科新
臺幣 70 萬元以下罰金。
轉讓第三級毒品者，處3年以下有期徒刑，得併科新臺幣30 萬元
以下罰金。
轉讓第四級毒品者，處1年以下有期徒刑，得併科新臺幣10 萬元
以下罰金。
前四項之未遂犯罰之。
轉讓毒品達一定數量者，加重其刑至二分之一，其標準由行政院
定之。
藥事法第83條：
明知為偽藥或禁藥，而販賣、供應、調劑、運送、寄藏、牙保、
轉讓或意圖販賣而陳列者，處7年以下有期徒刑，得併科新臺幣5
百萬元以下罰金。
犯前項之罪，因而致人於死者，處7 年以上有期徒刑，致重傷者
，處3年以上12年以下有期徒刑。
因過失犯第 1 項之罪者，處 2 年以下有期徒刑、拘役或科新臺
幣 30 萬元以下罰金。
第 1 項之未遂犯罰之。


司法院資訊處製作；財團法人民間司法改革基金會備份。
